【裁判字號】    92,交易,18
【裁判日期】    920523
【裁判案由】    過失傷害
【裁判全文】
臺灣基隆地方法院刑事判決                          九十二年度交易字第一八號
    公  訴  人  臺灣基隆地方法院檢察署檢察官
    被      告  乙○○
右列被告因過失傷害案件，經檢察官提起公訴（九十一年度偵字第四０二三號），本
院判決如左：
    主  文
乙○○因過失傷害人致重傷，累犯，處有期徒刑陸月，如易科罰金，以佰元折算壹
日。
    事  實
一、乙○○曾犯賭博罪，經台灣台南地方法院以八十八年度易字第二八二二號判處有
    期徒刑六月，於八十九年五月十二日易科罰金執行完畢。乙○○於九十一年七月
    十七日凌晨一時五十分左右，駕駛車號Ｘ七－八六六八號自用小客車，沿基隆巿
    中正路由巿區往八斗子方向行駛，途經中正路一八四號前，乙○○本應注意汽車
    行駛時，駕駛人應注意車前狀況，並隨時採取必要之安全措施，汽車在雙向二車
    道行駛時，在劃有分向限制線之路段，不得駛入來車之車道內，而當時雖值夜間
    ，但有照明，路面鋪設柏油、乾燥、無缺陷、無障礙物，視距良好，並無不能注
    意之情事，乙○○竟疏未注意，適前方有機車逆向競速行駛而來，乙○○反應不
    及，竟跨越分向限制線行駛至來車之車道內，以閃躲違規機車，未料當時正有丙○○無照騎乘車號ＭＮＮ－四三三號機車後載甲○○，在該車道上行駛，乙○○
    見狀避煞不及，其汽車撞擊丙○○機車，致丙○○、甲○○人車倒地，甲○○受
    有右側股骨幹開放性骨折、右側脛骨幹骨折、右大腿穿刺傷五公分、臉部裂傷二
    十公分、硬腦膜下出血、顱內積氣、左手背及手臂多處創傷、橈側伸腕長股及短
    肌斷裂、皮膚缺損五Ｘ二公分等傷害，丙○○受有右側近端橈骨開放性骨折及右
    側臂神經叢損傷等傷害，丙○○經長庚紀念醫院救治，仍因其上述外傷，造成右
    肩抬舉、右肘功能及右腕、指活動度均為零為殘廢之肢，毀敗右上肢機能之重傷
    害。乙○○於肇事後，犯罪未被發覺前，親自以電話向基隆市警察局交通隊報案
    ，由警員郝為中受理其自首犯罪，接受裁判。
二、案經被害人丙○○、甲○○訴由基隆巿警察局第二分局報告台灣基隆地方法院檢
    察署檢察官偵查起訴。
    理  由
一、右揭事實，業據被告乙○○自白不諱，核與告訴人甲○○、丙○○指訴情節相
    符，並有基隆醫院診斷證明書二紙、長庚醫院診斷證明書六紙、病歷影本二份、
    中華民國身心障礙手冊一紙、道路交通事故調查報告表及現場照片三十三幀附卷
    可稽，足認被告之自白與事實相符。按「汽車行駛時，駕駛人應注意車前狀況，
    並隨時採取必要之安全措施」、「汽車在雙向二車道行駛時，應依左列規定：二
    、在劃有分向限制線之路段，不得駛入來車之車道內」道路交通安全規則第九十
    四條第三項、第九十七條第二款分別定有明文，被告駕駛汽車行駛在道路上，自
    應遵守上開規定，而參諸當日雖值夜間但有照明，路面鋪設柏油、乾燥、無缺陷
    、無障礙物，視距良好，顯無不能注意之情事，竟疏未注意，致發生本件事故，
    其有過失甚明。本件車禍經送台灣省基宜區車輛行車事故鑑定委員會鑑定結果，
    亦認被告駕駛自用小客車駛越分向限制線入侵來車道，致與迎面告訴人機車撞及
    ，為肇事原因，有該委員會九十二年一月十五日基宜鑑字第九一０八一０號函附
    卷可稽。告訴人甲○○確實因本件車禍事故受有右側股骨幹開放性骨折、右側脛
    骨幹骨折、右大腿穿刺傷五公分、臉部裂傷二十公分、硬腦膜下出血、顱內積氣
    、左手背及手臂多處創傷、橈側伸腕長股及短肌斷裂、皮膚缺損五Ｘ二公分等傷
    害，告訴人丙○○確實因本件車禍事故受有右側近端橈骨開放性骨折及右側臂神
    經叢損傷等傷害，並經長庚紀念醫院救治，仍因其上述外傷，造成右肩抬舉、右
    肘功能及右腕、指活動度均為零為殘廢之肢，毀敗右上肢機能之重傷害等情，亦
    有行政院衛生署基隆醫院診斷證明書二紙、長庚醫院診斷證明書六紙、病歷影本
    二份、中華民國身心障礙手冊一紙附卷可稽，足認告訴人丙○○、甲○○所受之
    上開傷害，與被告之上開過失行為，確有相當因果關係。綜合上述，本件事證明
    確，被告犯行洵堪認定，應依法論科。
二、查被告過失行為致告訴人丙○○受重傷，核被告此部分行為係犯刑法第二百八十
    四條第一項後段之過失致重傷罪。公訴意旨未及斟酌告訴人丙○○上述受重傷害
    情況，認被告所涉犯之罪名為同條項前段之普通過失傷害罪，尚有未洽，惟起訴
    之基本社會事實相同，本院自應予審理，並變更起訴法條。又查被告過失行為致
    告訴人甲○○受傷，核被告此部分行為係犯刑法第二百八十四條第一項前段之過
    失傷害罪。被告所犯上開二罪，係一過失行為所犯，為一行為觸犯數罪名，屬想
    像競合犯，應從一重之過失致重傷罪處斷。被告有事實欄所載之科刑執行情形，
    有台灣高等法院被告全國前案紀錄表在卷可稽，其於受有期徒刑之執行完畢後，
    五年內再犯有期徒刑以上之本罪，為累犯，應依刑法第四十七條規定加重其刑。
    又被告於犯罪未發覺前主動向警員郝為中自首之事實，業據被告供承不諱，並有
    警員郝為中所記載之「基隆市○○○道路交通事故報案人須知」一份附卷可稽，
    是被告於犯罪未發覺前自首，並接受裁判，應依自首之例減輕，並先加後減之。
    審酌被告係因過失犯罪，告訴人丙○○因上開受重傷害及告訴人甲○○因上開車
    禍受傷之程度，被告犯罪後尚未與告訴人達成民事和解，告訴人丙○○係無照騎
    乘機車等一切情狀，量處如主文所示之刑，並諭知易科罰金之折算標準，以示懲
    儆。
據上論斷，應依刑事訴訟法第二百九十九條第一項前段、第三百條，刑法第二百八十
四條第一項、第五十五條、第四十七條、第六十二條、第四十一條第一項前段，罰金
罰鍰提高標準條例第一條前段、第二條，判決如主文。
本案經檢察官熊南彰到庭執行職務。
中      華      民      國    九十二    年      五      月    二十三    日
                                  臺灣基隆地方法院刑事第三庭
                                法  官  王  福  康
右正本證明與原本無異。
對於本件判決如有不服，應於收受送達後十日內，向本院提出上訴書狀，上訴於臺灣
高等法院，並按他造當事人之人數附具繕本。
                                      書記官  李  國  豪
中      華      民      國    九十二    年      五      月    二十三    日
【附錄論罪法條】
刑法第二百八十四條第一項：
    因過失傷害人者，處六月以下有期徒刑、拘役或五百元以下罰金，致重傷者，處
    一年以下有期徒刑、拘役或五百元以下罰金。


司法院資訊處製作；財團法人民間司法改革基金會備份。
